臺灣彰化地方法院刑事判決　　　　　　 100年度訴字第1221號
公　訴　人　臺灣彰化地方法院檢察署檢察官
被　　　告　蘇彥誌
上列被告因違反毒品危害防制條例案件，經檢察官提起公訴（10
0 年度毒偵字第1243號），被告於本院準備程序中自白犯罪，本
院認有刑事訴訟法第273 條之1 第1 項之情形，合議裁定由受命
法官獨任進行簡式審判程序，茲判決如下：
    主  文
蘇彥誌施用第一級毒品，累犯，處有期徒刑玖月。又施用第二級
毒品，累犯，處有期徒刑肆月，扣案之玻璃球吸食器壹個沒收。
應執行有期徒刑壹年，扣案之玻璃球吸食器壹個沒收。
    犯罪事實
一、蘇彥誌前因施用毒品案件，經臺灣臺中地方法院裁定送觀察
    勒戒後，認無繼續施用毒品之傾向，於民國92年12月8 日執
    行完畢釋放，並由臺灣臺中地方法院檢察署檢察官以92年度
    毒偵字第3401號為不起訴處分確定。復於95年間，因施用毒
    品案件，經同法院以95年度訴字第2218號判決判處有期徒刑
    8 月確定。嗣因中華民國96年罪犯減刑條例於96年7 月16日
    施行，上開案件經同法院以96年度聲減字第329 號裁定減為
    有期徒刑4 月確定，甫於96年7 月16日因一部徒刑之執行而
    赦免（構成累犯）。
二、詎其猶不知悔改，復基於施用第一級毒品海洛因之犯意，於
    100 年4 月6 日上午8 時許，在址設彰化縣秀水鄉金陵村廣
    西巷56號住處，以將第一級毒品海洛因粉末置入注射針筒內
    加水後，再以針筒注射之方式，施用第一級毒品海洛因1 次
    ；另基於施用第二級毒品甲基安非他命之犯意，於100 年4
    月8 日凌晨2 時許，在位於彰化縣彰化市財團法人彰化基督
    教醫院附近之某公共廁所內，以將第二級毒品甲基安非他命
    放入玻璃球內燒烤吸其煙霧之方式，施用第二級毒品甲基安
    非他命1 次。嗣於100 年4 月8 日上午7 時10分許，為警發
    現蘇彥誌所騎乘之車牌號碼G2J-532 號重機車停放在其友人
    梁松遠址設彰化縣秀水鄉○○村○○街82巷31號住處前，經
    屋主梁松遠同意後進入，當場發現蘇彥誌在場，並持本院核
    發之搜索票（100 年度聲搜字第1043號），對蘇彥誌之身體
    執行搜索，當場查獲並扣得玻璃球吸食器1 個，經徵得其同
    意採集尿液送驗，結果呈可待因、嗎啡、安非他命、甲基安
    非他命陽性反應，而查悉上情。
三、案經彰化縣警察局鹿港分局報告臺灣彰化地方法院檢察署檢
    察官偵查起訴。
    理  由
一、按除被告所犯為死刑、無期徒刑、最輕本刑為3 年以上有期
    徒刑之罪或高等法院管轄第1 審案件者外，於第273 條第1
    項程序進行中，被告先就被訴事實為有罪之陳述時，審判長
    得告知被告簡式審判程序之旨，並聽取當事人、代理人、辯
    護人及輔佐人之意見後，裁定進行簡式審判程序；除簡式審
    判程序、簡易程序及第376 條第1 款、第2 款所列之罪之案
    件外，第1 審應行合議審判，刑事訴訟法第273 條之1 第1
    項、第284 條之1 分別定有明文。本件被告蘇彥誌係涉死刑
    、無期徒刑、最輕本刑為3 年以上有期徒刑之罪或高等法院
    管轄第1 審案件以外之罪，並於本院行準備程序時就被訴事
    實為有罪之陳述，本院合議庭依前揭規定，經評議結果，裁
    定改由受命法官獨任行簡式審判程序。
二、上開犯罪事實，業據被告蘇彥誌於警詢時、偵訊時及本院審
    理時均坦承不諱，且被告為警採集其尿液送驗結果，確呈可
    待因、嗎啡、安非他命、甲基安非他命反應，此有彰化縣警
    察局鹿港分局委託檢驗尿液代號與真實姓名對照表、詮昕科
    技股份有限公司於100 年4 月25日出具之濫用藥物尿液檢驗
    報告各1 紙、現場照片2 張附卷可稽。此外，復有玻璃球吸
    食器1 個扣案可資佐證，足徵被告之自白確與事實相符，堪
    以採信。本件事證明確，被告上開犯行洵堪認定，應依法論
    科。
三、按修正毒品危害防制條例就施用毒品者，僅於「初犯」及「
    5 年後再犯」二種情形，有其追訴條件之限制，即須於初犯
    經觀察、勒戒或強制戒治釋放後，5 年內均無施用毒品之行
    為，始能認其前所實施之觀察、勒戒或強制戒治已足遮斷毒
    癮，而得於5 年後再犯時，再予適用初犯之規定，重行觀察
    、勒戒等程序；倘5 年內已經再犯，被依法追訴處罰，縱其
    第3 次（或第3 次以上）施用毒品之時間在初犯釋放5 年以
    後，即與「5 年後再犯」之情形有別，且因已於「5 年內再
    犯」，顯見其再犯率甚高，原實施觀察、勒戒或強制戒治，
    已無法收其實效，而無5 年戒斷期之存在，自無再經觀察、
    勒戒及強制戒治之必要，應由檢察官逕行起訴，此有最高法
    院95年度臺非字第59、65號判決及95年度第7 次刑事庭會議
    及97年度第5 次刑事庭會議決議意旨足供參照。查本件被告
    前因施用毒品案件，經臺灣臺中地方法院裁定送觀察勒戒後
    ，認無繼續施用毒品之傾向，於92年12月8 日執行完畢釋放
    ，並由臺灣臺中地方法院檢察署檢察官分別以92年度毒偵字
    第3401號為不起訴處分確定。復於95年間，因施用毒品案件
    ，經同法院以95年度訴字第2218號判決判處有期徒刑8 月確
    定等情，有臺灣彰化地方法院檢察署刑案資料查註紀錄表及
    臺灣高等法院被告前案紀錄表各1 份在卷可考，則其再犯本
    件施用第一、二級毒品犯行，按諸前揭說明，即與5 年後再
    犯之情形有別，自應逕行追訴。
四、核被告蘇彥誌所為，係犯毒品危害防制條例第10條第1 項、
    第2 項之施用第一級、第二級毒品罪。被告持有第一、二級
    毒品進而施用，其持有第一、二級毒品之低度行為，應各為
    其施用第一、二級毒品之高度行為吸收，不另論罪。被告所
    犯施用第一級毒品海洛因及施用第二級毒品甲基安非他命之
    犯行，犯意各別，應予分論併罰。又依赦免法第1 條明文，
    減刑係屬赦免之一種寬典，是被告之刑期因減刑條例實施而
    赦免，則其究否構成累犯，應自該赦免之翌日起算至本件犯
    罪行為時，是否在5 年以內為斷，並非按執行完畢之日期起
    算（最高法院84年度臺非字第94號判決要旨參照）。經查，
    被告有犯罪事實欄所載之犯罪前科紀錄，此有臺灣高等法院
    被告全國前案紀錄表1 份在卷可憑，其受徒刑一部之執行而
    赦免後，5 年內故意再犯本件有期徒刑以上之2 罪，均為累
    犯，均應依刑法第47條第1 項之規定，加重其刑。爰審酌被
    告前有施用毒品之前科，仍未知警惕，再犯本案之罪，足見
    其未徹底戒除惡習遠離毒害，惟念及施用毒品本質上係戕害
    自身健康之行為，尚未嚴重破壞社會秩序或侵害他人權益，
    暨其犯罪之動機、目的、所生危害及犯罪後坦承犯行，犯後
    態度良好等一切情狀，爰量處如主文所示之刑，以示懲儆。
    扣案之玻璃球吸食器1 個，為被告所有，並供其施用第二級
    毒品安非他命所用之物，業據被告供明在卷（本院卷第30頁
    ），爰依刑法第38條第1 項第2 款規定併予宣告沒收。
據上論斷，應依刑事訴訟法第273 條之1 第1 項、第299 條第1
項前段，毒品危害防制條例第10條第1 項、第2 項，刑法第11條
前段、第47條第1 項、第51條第5 款、第38條第1 項第2 款，判
決如主文。
本案經檢察官張嘉宏到庭執行職務。
中    華    民    國    100   年    11    月    2     日
                        刑事第八庭    法  官  田德煙
以上正本證明與原本無異。
如不服本判決應於收受判決後10日內向本院提出上訴書狀，並應
敘述具體理由；其未敘述上訴理由者，應於上訴期間屆滿後20日
內向本院補提理由書（均須按他造當事人之人數附繕本）「切勿
逕送上級法院」。
中    華    民    國   100    年    11    月    2     日
                                      書記官  吳冠慧
【附錄本案論罪科刑法條全文】
毒品危害防制條例第10條：
施用第一級毒品者，處 6 月以上 5 年以下有期徒刑。
施用第二級毒品者，處 3 年以下有期徒刑。